【裁判字號】    90,訴,948
【裁判日期】    900528
【裁判案由】    偽造文書
【裁判全文】
臺灣臺中地方法院刑事判決                            九十年度訴字第九四八號
    公  訴  人    臺灣臺中地方法院檢察署檢察官
    被      告    甲○○
右列被告因偽造文書等案件，經檢察官提起公訴（九十年度偵字第五八七五號），本
院判決如左：
    主      文
甲○○行使偽造私文書，足以生損害於他人，處有期徒刑伍月，如易科罰金，以參佰
元折算壹日，緩刑肆年。
扣案之鑰匙壹支沒收。
    事      實
一、甲○○前於民國（下同）八十三年間曾因竊盜罪，經本院於八十三年五月十一日
    判處有期徒刑三月，緩刑三年確定，而因緩刑期滿，該緩刑之宣告未經撤銷，其
    刑之宣告失其效力。乃甲○○竟不知警惕，其因無工作，經濟拮据，竟基於意圖
    為自己不法所有之概括犯意，先於八十九年四月五日下午二時四十分許，在台中
    縣大里市○○路「大買家量販店」旁，以其所有之鑰匙一支打開丙○○所有停放
    於該處之車牌號碼ＥＺＵ–七二六號機車之置物箱，竊取丙○○所有之皮包一只
    ，內有大里市農會存摺一本、印章一個及世華銀行存摺一本等物。得手後，甲○
    ○即基於行使偽造文書之犯意及詐領丙○○存款之不法所有意圖，於同年月日下
    午三時二十二分許，持其竊得之上開大里市農會存摺及印章至大里市農會十九甲
    辦事處，在活期儲蓄存款取款憑條上填寫領款金額新台幣（下同）二十萬元，且
    盜用丙○○之印章蓋於該取款憑條上，偽造私文書，嗣並持該偽造丙○○名義取
    款憑條之私文書向大里市農會十九甲辦事處冒領存款而為行使，致該辦事處之承
    辦人員林麗玲陷於錯誤而如數交付，足以生損害於丙○○及大里市農會十九甲辦
    事處。甲○○詐領得丙○○之存款二十萬元後，隨即將前開竊得之大里市農會及
    世華銀行之存摺及印章丟棄於大里市農會十九甲辦事處附近不詳地點之垃圾筒內
    ，並將該等款項用以清償其所負之債務及支付日常生活費用而花用完畢。其後於
    八十九年七月二十六日下午二時許，甲○○復基於上述竊盜之概括犯意，在台中
    縣大里市○○路「大買家量販店」旁，以其所有之前揭鑰匙一支插入台中縣稅捐
    稽徵處所有由乙○○稅務員騎乘使用停放於該處之車牌號碼ＩＷＲ–四三○號機
    車之椅墊鎖內，著手欲開啟該機車置物箱竊取財物，惟為埋伏在場之台中縣警察
    局霧峰分局員警發現查獲而未得逞，並當場扣得甲○○所有供行竊所用之鑰匙一
    支。
二、案經台中縣警察局霧峰分局報請臺灣臺中地方法院檢察署檢察官偵查起訴。
    理      由
一、被告甲○○於前揭時地竊取丙○○所有皮包一只，內有大里市農會存摺一本、印
    章一個及世華銀行存摺一本等物，其後並持該竊得之大里市農會存摺及印章至大
    里市農會十九甲辦事處，偽造丙○○名義之活期儲蓄存款取款憑條，並持向該辦
    事處詐領存款二十萬元等事實，業據其於警訊、偵查及本院審理時均坦白承認，
    並經證人即被害人丙○○及大里市農會十九甲辦事處職員林麗玲於警訊時證述屬
    實，復有活期儲蓄存款取款憑條一紙、被告至大里市農會十九甲辦事處詐領丙○
    ○存款時遭拍錄之錄影帶一捲及自該錄影帶翻拍而得之照片四幀附卷可稽，此外
    ，並有鑰匙一支扣案可資佐證，足徵被告此部分之自白確與事實相符。惟被告甲
    ○○矢口否認有著手開啟上開車牌號碼ＩＷＲ–四三○號機車之椅墊鎖，欲竊取
    置物箱內之財物而未得逞情事，並辯稱：伊只是站在車號ＩＷＲ–四三○號機車
    旁，警方即出現，並未著手將鑰匙插入該機車之椅墊鎖內云云。惟查，被告於警
    訊及偵查時業均坦承其已持鑰匙動手欲打開該車號ＩＷＲ–四三○號機車之椅墊
    鎖，看看置物箱內有無值錢之東西等情明確（分詳九十年度偵字第五八七五號偵
    查卷第八頁背面及八十九年度核退字第二九○一號偵查卷第四頁背面），並經證
    人乙○○於警訊時證陳明確，此外，復有上開扣案之鑰匙可資佐證，是被告嗣於
    本院審理時翻異前詞，自尚不足以推翻前此所為已有佐證之初供，故被告上開辯
    詞，應係事後飾卸諉責之詞，尚難憑採。綜上所述，本件事證已甚明確，被告犯
    行堪以認定。
二、核被告甲○○於八十九年四月五日竊取丙○○所有皮包一只（內有大里市農會存
    摺一本、印章一個及世華銀行存摺一本等物）之行為，係犯刑法第三百二十條第
    一項之普通竊盜罪；其後於同年七月二十六日著手竊取車牌號碼ＩＷＲ–四三○
    號機車置物箱內之財物而未得手之行為，係犯刑法第三百二十條第三項、第一項
    之竊盜未遂罪。被告先後二次竊盜犯行，時間緊接，犯意概括，觸犯構成犯罪要
    件相同之罪名，應依連續犯之規定論以一罪之普通竊盜既遂罪，並依法加重其刑
    。又被告在活期儲蓄存款取款憑條上填寫領款金額二十萬元，且盜用上開竊得之
    丙○○印章蓋於該取款憑條上，自屬偽造丙○○名義取款單之私文書，其後並持
    向大里市農會十九甲辦事處冒領存款，達於行使之程度，足以生損害於丙○○及
    大里市農會十九甲辦事處，核係犯刑法第二百十六條、第二百十條之行使偽造私
    文書罪。被告盜用印章為偽造私文書之部分行為，不另論罪；其偽造私文書而後
    行使，偽造私文書之低度行為應為行使之高度行為所吸收，自應依行使偽造私文
    書罪論擬。而被告以行使上開偽造私文書之方法向大里市農會十九甲辦事處詐領
    得丙○○存款二十萬元之行為，核又係犯刑法第三百三十九條第一項之詐欺取財
    罪。被告所犯前開竊盜、行使偽造私文書及詐欺取財三罪間，有方法結果之牽連
    關係，應依刑法第五十五條之規定，從一重之行使偽造私文書罪處斷。公訴人雖
    認被告所犯行使偽造私文書及詐欺取財二罪間，有方法目的之牽連關係，應從一
    重之行使偽造私文書罪處斷，而與被告所犯之竊盜罪，則屬犯意各別，罪名有異
    ，應予分論並罰云云，然既查無證據足資證明被告於竊得丙○○所有上開存摺及
    印章後，係另行起意偽造取款憑條並據以行使以冒領存款，且於一般經驗上又可
    認為被告所為該三犯行間有方法結果之牽連關係，自應認為屬牽連犯，是公訴人
    此部分指述，容有未洽，附此敘明。爰審酌被告素行尚可，有臺灣高等法院被告
    全國前案紀錄表及臺灣臺中地方法院檢察署刑案資料查註紀錄表各一份附卷可憑
    ，其因經濟困頓，一時貪念而犯本案之罪，本件犯罪動機、目的、手段、犯罪情
    節、犯罪所生之危害及被告犯後尚知坦承部分犯行，態度尚有可取之處，且被告
    持偽造之取款憑條詐領被害人丙○○之存款，斯時丙○○帳戶內之存款餘額高達
    七十九萬元，惟被告僅冒領二十萬元，足見其惡性尚非深重，加以被告犯後亦已
    賠償被害人丙○○二十萬八千五百元，與之達成和解，有和解書一份在卷可參等
    一切情狀，量處如主文所示之刑，並諭知易科罰金之折算標準。末查，被告甲○
    ○前未曾受有期徒刑以上刑之宣告（其前於八十三年間雖曾因竊盜罪，經本院於
    八十三年五月十一日判處有期徒刑三月，緩刑三年確定，惟因緩刑期滿，該緩刑
    之宣告未經撤銷，其刑之宣告失其效力），有上開前案紀錄表附卷可按，被告因
    一時貪念、糊塗失慮致犯本罪，惟其犯後已有所悔悟，並賠償被害人之損害而與
    之達成和解，已如上述，且被告現又罹有甲狀腺機能亢進病症，宜長期門診追蹤
    治療，有台中榮民總醫院之診斷證明一紙在卷可參，是本院認其歷經本案偵審程
    序及罪刑之宣告，當知所警惕而應無再犯之虞，因認所宣告之刑以暫不執行為適
    當，爰併予宣告緩刑四年，以啟自新，用觀其後效。
三、扣案之鑰匙一支，被告雖坦承為其所有，然矢口否認係供其為本案竊盜犯行之用
    。惟被告於警訊及偵查時既已坦承該支鑰匙係供其行竊之用等情在卷，則被告於
    本院審理時空言否認，即難遽為憑採，是該支扣案之鑰匙自應依刑法第三十八條
    第一項第二款之規定予以宣告沒收。
四、至公訴人雖聲請活期儲蓄存款取款憑條上偽造「丙○○」之印文一枚，應依刑法
    第二百十九條之規定宣告沒收云云。惟按刑法第二百十九條所定不問屬於犯人與
    否沒收者，以偽造之印章、印文或署押為限，盜用者不在其列，最高法院著有四
    十八年臺上字第一五三三號判例可資參照。查被告雖盜用其竊得之丙○○印章將
    之蓋於取款憑條上，然該印章既屬於被害人丙○○所有，則盜用他人真印章所蓋
    之印文，即非偽造印章之印文，自不在刑法第二百十九條所定必須沒收之列，附
    為敘明。又被告雖坦承其有於取款憑條儲戶姓名欄填寫儲戶丙○○姓名，惟此與
    填寫帳號之用意相同，僅在識別帳戶為何人，以便大里市農會十九甲辦事處之人
    員查出存戶卡片，並非表示儲戶本人簽名之意思，是此部分雖未經儲戶本人丙○
    ○授權而填寫其姓名，尚不生偽造署押之問題，從而，該取款憑條上儲戶姓名欄
    所填載「丙○○」姓名之部分自亦不得依刑法第二百十九條之規定諭知沒收，併
    此敘明。
五、末查，告行為後，刑法第四十一條業已於民國九十年一月十日修正公布，並於同
    年月十二日生效，比較新法即修正後刑法第四十一條第一項前段規定「犯最重本
    刑為五年以下有期徒刑以下之刑之罪，而受六個月以下有期徒刑或拘役之宣告，
    因身體、教育、職業、家庭之關係或其他正當事由，執行顯有困難者，得以一元
    以上三元以下折算一日，易科罰金」與舊法即修正前刑法第四十一條規定「犯最
    重本刑為三年以下有期徒刑以下之刑之罪，而受六月以下有期徒刑或拘役之宣告
    ，因身體、教育、職業或家庭之關係，執行顯有困難者，得以一元以上三元以下
    折算一日，易科罰金」之結果，新法就被告得予易科罰金之規定，顯然較有利於
    被告，是依刑法第二條第一項前段之規定，自應適用裁判時之法律即修正後刑法
    第四十一條第一項前段之規定，併此敘明。
據上論斷，應依刑事訴訟法第二百九十九條第一項前段，第五十六條、第三百二十條
第一項、第二百十六條、第二百十條、第三百三十九條第一項、第五十五條、第二條
第一項前段、修正後刑法第四十一條第一項前段、第七十四條第一款、第三十八條第
一項第二款，罰金罰鍰提高標準條例第一條前段、第二條，判決如主文。
中       華       民       國     九十    年     五     月    二十八    日
                                    臺灣臺中地方法院刑事第七庭
                                          法  官  吳美蒼
右正本證明與原本無異。
如不服本判決，應於判決送達後十日內向本院提出上訴狀，上訴於臺灣高等法院臺中
分院( 須附繕本 )。
                                          書記官
中       華       民       國     九十    年     六     月      一      日
附錄本案論罪科刑法條全文：
刑法第三百二十條第一項：意圖為自己或第三人不法之所有，而竊取他人之動產者，
為竊盜罪，處五年以下有期徒刑、拘役或五百元以下罰金。
刑法第二百十六條
行使第二百十條至第二百十五條之文書者，依偽造、變造文書或登載不實事項或使登
載不實事項之規定處斷。
刑法第二百十條
偽造、變造私文書，足以生損害於公眾或他人者，處五年以下有期徒刑。
刑法第三百三十九條
意圖為自己或第三人不法之所有，以詐術使人將本人或第三人之物交付者，處五年以
下有期徒刑、拘役或科或併科一千元以下罰金。
以前項方法得財產上不法之利益或使第三人得之者，亦同。
前二項之未遂犯罰之。


司法院資訊處製作；財團法人民間司法改革基金會備份。
